【裁判字號】    95,易,803
【裁判日期】    950814
【裁判案由】    詐欺
【裁判全文】
臺灣彰化地方法院刑事判決               95年度易字第803號
公  訴  人  臺灣彰化地方法院檢察署檢察官
被      告  甲○○
                    現另案在臺灣雲林第二監獄執行中
上列被告因詐欺案件，經檢察官提起公訴（九十五年度偵字第五
一○○號），及移送併案審理（九十五年度偵字第六五五五號）
，被告於準備程序中就被訴事實為有罪之陳述，經告知簡式審判
程序之旨，並聽取公訴人、被告之意見後，本院合議庭裁定由受
命法官獨任進行簡式審判程序，判決如下：
    主  文
甲○○連續幫助連續意圖為自己不法之所有，以詐術使人將本人
之物交付，累犯，處有期徒刑陸月，如易科罰金，以佰元折算
壹日。
    事  實
一、甲○○前因施用第一級毒品、第二級毒品案件，經本院以九
    十年度訴字第一五四七號分別判處有期徒刑一年二月、七月
    ，應執行有期徒刑一年八月確定，嗣經送監執行，於民國九
    十三年四月二十二日縮短刑期假釋出監付保護管束，甫於九
    十三年七月二十九日因縮刑期滿未經撤銷假釋而執行完畢；
    又因施用第一級毒品、第二級毒品案件，經臺灣高等法院臺
    中分院以九十四年度上訴字第二一○六號分別判處有期徒刑
    一年五月、九月，應執行有期徒刑二年確定，嗣於九十五年
    五月二十六日經送監執行，現仍在臺灣雲林第二監獄執行中
    。詎仍不知警惕，雖預見將帳戶交付予他人，可能幫助取得
    帳戶之人作為實施詐欺取財犯罪使用，藉以隱匿其真實身分
    ，而躲避犯罪偵查機關追查，竟仍於不違背其本意下，基於
    幫助他人詐欺取財之概括不確定故意，先後於九十五年三月
    一日，在彰化縣彰化市彰化火車站前，將其所開立之中華郵
    政股份有限公司員林郵局局號第0000000號、帳號第
    0000000號帳戶（下稱中華郵政帳戶）之存摺、印章
    、提款卡及密碼，交付予真實姓名年籍不詳、綽號「阿國」
    之成年男子；於九十五年三月十六日，在彰化縣彰化市火車
    站前，將其所開立之新竹國際商業銀行彰化分行帳號第00
    000000000號帳戶（下稱新竹商銀帳戶）之存摺、
    印章、提款卡及密碼，交付予綽號「阿國」之成年男子。其
    後，綽號「阿國」之成年男子及其所屬之詐欺集團成員即基
    於意圖為自己不法所有之詐欺取財概括犯意，以甲○○所交
    付之上開中華郵政帳戶、新竹商銀帳戶作為犯罪工具，連續
    從事下列詐欺取財之犯行：
  (一)於九十五年三月十日下午三時一分許，由該詐欺集團內真實
    姓名年籍均不詳、分別自稱「田嘉瑜主任」與「麥經理」之
    成年人，撥打電話予乙○○，詐稱：乙○○中獎新臺幣（下
    同）一百六十八萬元，需繳交國際轉帳費用一萬零八百元云
    云，致乙○○陷於錯誤，於同日下午三時五分許，依照指示
    匯款一萬零八百元至甲○○上開中華郵政帳戶內。
  (二)於九十五年三月二十日（起訴書誤載為十四日）某時許，由
    該詐欺集團內真實姓名年籍均不詳、分別自稱「吳嘉惠」之
    成年女子與自稱「柳俊賢律師」之成年男子，撥打電話予丙○○，詐稱：丙○○中獎一百二十萬元，需匯款七萬二千元
    才能領取獎金云云，致丙○○陷於錯誤，先於同日上午十一
    時五十四分許，依照指示匯款七萬二千元至甲○○上開新竹
    商銀帳戶內；其後，自稱「柳俊賢律師」之成年男子又撥打
    電話予丙○○，復詐稱：丙○○需再匯款五萬元加入臨時會
    員，才能領取獎金云云，致丙○○陷於錯誤，再於同日下午
    二時五十八分許，依照指示匯款五萬元至甲○○上開新竹商
    銀帳戶內。
二、嗣因乙○○、丙○○先後發現受騙，並報警處理，始循線查
    悉上情。
三、案經彰化縣警察局彰化分局、員林分局報告臺灣彰化地方法
    院檢察署檢察官偵查起訴及移送併案審理。
    理  由
一、按除被告所犯為死刑、無期徒刑、最輕本刑為三年以上有期
    徒刑之罪或高等法院管轄第一審案件者外，於刑事訴訟法第
    二百七十三條第一項程序進行中，被告先就被訴事實為有罪
    之陳述時，審判長得告知被告簡式審判程序之旨，並聽取當
    事人、代理人、辯護人及輔佐人之意見後，裁定進行簡式審
    判程序；除簡式審判程序及簡易程序案件外，第一審應行合
    議審判；刑事訴訟法第二百七十三條之一第一項、第二百八
    十四條之一分別定有明文。本件被告甲○○所犯係死刑、無
    期徒刑、最輕本刑為三年以上有期徒刑或高等法院管轄第一
    審案件以外之罪，且於本院行準備程序時就被訴事實為有罪
    之陳述，經受命法官告知簡式審判程序之旨，並聽取公訴人
    、被告之意見後，本院合議庭認無不得或不宜改依簡式審判
    程序進行之處，經評議結果，裁定改由受命法官獨任行簡式
    審判程序，合先敘明。
二、上開事實，業據被告甲○○於本院審理時坦承不諱，核與被
    害人乙○○、丙○○於警詢時指述之情節相符，復有甲○○
    上開中華郵政帳戶之郵政存簿儲金立帳申請書、印鑑卡、客
    戶歷史交易清單、新竹國際商業銀行彰化分行九十五年四月
    十日竹商銀彰化字第○九五○○○六五號函、甲○○上開新
    竹商銀帳戶之存款相關業務申請書、印鑑卡、電話語音服務
    申請書、活期性存款結清帳戶明細查詢清單、乙○○匯款之
    郵政國內匯款執據各一紙、丙○○之匯款收執聯影本二紙在
    卷可稽，足徵被告之自白確與事實相符。本件事證明確，被
    告幫助詐欺取財之犯行，應堪認定。
三、論罪科刑理由：
  (一)被告行為後，刑法於九十四年二月二日修正公布、刑法施行
    法於九十五年六月十四日修正公布、罰金罰鍰提高標準條例
    於九十五年五月十七日修正公布，並均於九十五年七月一日
    施行，關於本案應適用之新舊法，茲比較如下：
  1.刑法第二條第一項規定，係規範行為後法律變更所生新舊法
    律比較適用之準據法，於九十五年七月一日刑法施行後，應
    適用刑法第二條第一項之規定，為「從舊從輕」之比較（最
    高法院九十五年五月二十三日第八次刑事庭會議決議第一點
    第一項參照）。
  2.刑法第三十條關於幫助犯之規定，由「幫助他人犯罪者，為
    從犯。雖他人不知幫助之情者，亦同。從犯之處罰，得按正
    犯之刑減輕之。」修正為「幫助他人實行犯罪行為者，為幫
    助犯。雖他人不知幫助之情者，亦同。幫助犯之處罰，得按
    正犯之刑減輕之。」經比較新、舊法結果，並無有利或不利
    之情形。
  3.修正前刑法第五十六條關於連續犯之規定，業已修正刪除，
    應依刑法第二條第一項規定，適用最有利於行為人之法律（
    最高法院九十五年五月二十三日第八次刑事庭會議決議第五
    點第四項第一款參照）。經比較新、舊法結果，應以被告行
    為時之法律即修正前第五十六條規定論以連續犯，最有利於
    被告（臺灣高等法院九十五年五月四、五日座談會第九號決
    議參照）。
  4.刑法第四十七條關於累犯之規定，由「受有期徒刑之執行完
    畢，或受無期徒刑或有期徒刑一部之執行而赦免後，五年以
    內再犯有期徒刑以上之罪者，為累犯，加重本刑至二分之一
    。」修正為「受徒刑之執行完畢，或一部之執行而赦免後，
    五年以內故意再犯有期徒刑以上之罪者，為累犯，加重本刑
    至二分之一。第九十八條第二項關於因強制工作而免其刑之
    執行者，於受強制工作處分之執行完畢或一部之執行而免除
    後，五年以內故意再犯有期徒刑以上之罪者，以累犯論。」
    本件被告所犯刑法第三百三十九條第一項之詐欺取財罪，係
    故意再犯有期徒刑以上之罪，經比較新、舊法結果，並無有
    利或不利之情形。
  5.刑法第三十三條第五款關於罰金刑之規定，由「罰金：一元
    以上」修正為「罰金：新臺幣一千元以上，以百元計算之」
    ，應依刑法第二條第一項規定，適用最有利於行為人之法律
    （最高法院九十五年五月二十三日第八次刑事庭會議決議參
    照）。刑法第三百三十九條第一項詐欺取財罪關於「科或併
    科一千元以下罰金」之罰金刑部分，經比較新、舊法結果，
    應以被告行為時之法律即修正前第三十三條第五款規定，最
    有利於被告。
  6.刑法施行法第一條之一增訂施行前，依罰金罰鍰提高標準條
    例第一條前段、現行法規所定貨幣單位折算新臺幣標準第二
    條規定，刑法第三百三十九條第一項詐欺取財罪關於「科或
    併科一千元以下罰金」之罰金刑部分，應提高折算為得科或
    併科新臺幣三萬元以下罰金。刑法施行法修正增訂第一條之
    一規定：「中華民國九十四年一月七日刑法修正施行後，刑
    法分則編所定罰金之貨幣單位為新臺幣。九十四年一月七日
    刑法修正時，刑法分則編未修正之條文定有罰金者，自九十
    四年一月七日刑法修正施行後，就其所定數額提高為三十倍
    。但七十二年六月二十六日至九十四年一月七日新增或修正
    之條文，就其所定數額提高為三倍。」依增訂條文提高並改
    為新臺幣後，刑法第三百三十九條第一項詐欺取財罪關於「
    科或併科一千元以下罰金」之罰金刑部分，亦同為得科或併
    科新臺幣三萬元以下罰金，經比較新、舊法結果，並無有利
    或不利之情形。
  7.刑法第四十一條第一項前段關於易科罰金折算標準之規定，
    由「犯最重本刑為五年以下有期徒刑以下之刑之罪，而受六
    個月以下有期徒刑或拘役之宣告，因身體、教育、職業、家
    庭之關係或其他正當事由，執行顯有困難者，得以一元以上
    三元以下折算一日，易科罰金。」修正為「犯最重本刑為五
    年以下有期徒刑以下之刑之罪，而受六個月以下有期徒刑或
    拘役之宣告者，得以新臺幣一千元、二千元或三千元折算一
    日，易科罰金。」應依刑法第二條第一項規定，適用最有利
    於行為人之法律（最高法院九十五年五月二十三日第八次刑
    事庭會議決議第三點第二項參照）。修正前刑法第四十一條
    第一項前段之易科罰金折算標準，依修正刪除前之罰金罰鍰
    提高標準條例第二條規定，應就其原定數額提高為一百倍折
    算一日，並依現行法規所定貨幣單位折算新臺幣條例第二條
    規定，以新臺幣元三倍折算之，亦即，修正前刑法第四十一
    條第一項前段之易科罰金折算標準，應以銀元一百元以上三
    百元以下即新臺幣三百元以上九百元以下折算為一日，經比
    較新、舊法結果，應以被告行為時之法律即修正前刑法第四
    十一條第一項前段、修正前罰金罰鍰提高標準條例第二條、
    現行法規所定貨幣單位折算新臺幣條例第二條規定，最有利
    於被告。
  8.比較時應就罪刑有關之共犯、未遂犯、想像競合犯、牽連犯
    、連續犯、結合犯，以及累犯加重、自首減輕暨其他法定加
    減原因（如身分加減）與加減例等一切情形，綜其全部罪刑
    之結果而為比較（最高法院九十五年五月二十三日第八次刑
    事庭會議決議第一點第四項參照）。經綜合比較新、舊法之
    結果，被告行為後之新法並未較有利於被告，依刑法第二條
    第一項前段規定，本案自應適用被告行為時之法律即修正前
    刑法第三十條第一項、第二項、第五十六條、第四十七條、
    第四十一條第一項前段，罰金罰鍰提高標準條例第一條前段
    ，修正前罰金罰鍰提高標準條例第二條之規定。
  (三)按連續幫助與幫助連續為不同之犯罪態樣，如基於概括犯意
    ，多次幫助他人犯罪，為連續幫助，該幫助者有多次犯罪行
    為；如以一幫助行為，幫助他人連續犯罪，則為幫助連續，
    就幫助犯而言，僅有一次犯罪行為；如幫助者以多次幫助行
    為幫助他人連續犯罪，則為連續幫助連續，該幫助犯及被幫
    助之正犯，均有多次之犯罪行為。被告提供金融機構帳戶之
    存摺、印章、提款卡及密碼予他人，供他人作為實施詐欺取
    財犯罪使用，雖並未參與詐欺取財之行為，然其顯係以幫助
    之意思，參與詐欺取財構成要件以外之行為，為幫助犯，核
    被告所為，係犯修正前刑法第三十條第一項、刑法第三百三
    十九條第一項之幫助詐欺取財罪。被告先後二次幫助詐欺取
    財之犯行，時間緊接，手段相同，所犯係構成要件相同之罪
    ，顯係基於概括犯意反覆為之，為連續犯，應依修正前刑法
    第五十六條規定，以一罪論，並加重其刑。另公訴人雖未敘
    及被告交付上開中華郵政帳戶與事實欄一(一)部分幫助詐欺取
    財之犯行，然檢察官就犯罪事實之一部提起公訴者，其效力
    及於全部，此為刑事訴訟法第二百六十七條所明定，此部分
    幫助詐欺取財之犯行，與前揭論罪科刑之業經起訴部分，不
    僅時間緊接，手段亦相同，有連續犯之裁判上一罪關係，應
    為起訴效力所及，本院自得併予審理，附此敘明。再被告係
    幫助他人實施詐欺取財犯罪，爰依修正前刑法第三十條第二
    項規定，按詐欺取財正犯之刑減輕之。末查，被告前因施用
    第一級毒品、第二級毒品案件，經本院以九十年度訴字第一
    五四七號分別判處有期徒刑一年二月、七月，應執行有期徒
    刑一年八月確定，嗣經送監執行，於九十三年四月二十二日
    縮短刑期假釋出監付保護管束，甫於九十三年七月二十九日
    因縮刑期滿未經撤銷假釋，而執行完畢等情，此有臺灣彰化
    地方法院檢察署刑案資料查註紀錄表及臺灣高等法院被告前
    案紀錄表各一份在卷可稽，其於受有期徒刑執行完畢後，五
    年以內再犯本件有期徒刑以上之罪，為累犯，應依修正前刑
    法第四十七條規定，遞加重其刑，並與前開減輕其刑部分，
    依刑法第七十一條第一項規定，先加後減。爰審酌被告交付
    金融機構帳戶予詐欺集團使用，造成偵查犯罪機關事後追查
    贓款及詐欺集團成員極為困難，致使詐欺集團更加猖獗氾濫
    ，對於社會治安之危害程度不容小覷，及其犯罪之動機、目
    的、手段、交付帳戶之數量、被害人所生之損害，暨犯罪後
    坦承犯行，態度尚屬良好等一切情狀，量處如主文所示之刑
    ，並依修正前刑法第四十一條前段、修正前罰金罰鍰提高標
    準條例第二條規定，諭知易科罰金之折算標準。
據上論斷，應依刑事訴訟法第二百七十三條之一第一項，第二百
九十九條第一項前段，刑法第二條第一項前段、第三百三十九條
第一項，修正前刑法第三十條第一項、第二項、第五十六條、第
四十七條、第四十一條第一項前段，罰金罰鍰提高標準條例第一
條前段，修正前罰金罰鍰提高標準條例第二條，判決如主文。
本案經檢察官高如應到庭執行職務。
中    華    民    國    95    年    8     月    14    日
                    刑事第二庭  法  官  鄭舜元
以上正本證明與原本無異。
如不服本判決，應於判決送達後10日內，向本院提出上訴狀（須
附繕本 ）。
告訴人或被害人對於判決如有不服具備理由請求檢察官上訴者，
其上訴期間之計算係以檢察官收受判決正本之日期為準。
中    華    民    國    95    年    8     月    15    日
                                書記官  呂雅惠
附錄：論罪科刑法條：
中華民國刑法第339條
意圖為自己或第三人不法之所有，以詐術使人將本人或第三人之
物交付者，處5年以下有期徒刑、拘役或科或併科1千元以下罰金
。
以前項方法得財產上不法之利益或使第三人得之者，亦同。
前二項之未遂犯罰之。


司法院資訊處製作；財團法人民間司法改革基金會備份。
